行　政　法　院　判　決　　　　　　　　　　　　　八十七年度判字第一七三二號
　　再 審原 告　甲○○
　　再 審被 告　考選部
右當事人間因考試事件，再審原告對本院中華民國八十七年二月十九日八十七年度判
字第二三八號判決提起再審之訴。本院判決如左︰
　　主  文
再審之訴駁回。
　　事  實
緣再審原告報名參加民國八十六年特種考試關務、稅務、金融人員考試三等考試金融
人員金融外勤業務組考試，總成績為五九．四一分，未達所報考錄取分發區該類科考
試最低錄取標準（五九．八八分）。再審原告於收受再審被告寄發之成績單後，申請
複查「貨幣銀行學」及「財政學」兩科目考試成績，經再審被告調出各該科目試卷核
對結果，各該科目試卷評定成績與所發成績單登載相符，旋以複查成績題分表，列明
各該科目子題得分情形復知再審原告。再審原告不服，就其中「財政學」科目僅得十
分，認評分偏低，提起訴願、再訴願，遞遭駁回，復提起行政訴訟，經本院八十七年
度判字第二三八號判決（下簡稱原判決）駁回而告確定在案。茲再審原告以原判決具
有行政訴訟法第二十八條第一款、第十款之再審事由，對之提起再審之訴。爰摘兩
造訴辯意旨如次：
再審原告起訴意旨及補充理由略謂：一、典試委員或閱委員運用其學識經驗，就應
考人作答為客觀公正之衡鑑，而再審原告之訴訟乃是認定典試委員在閱時違背其經
驗法則，致使成績偏低，並未懷疑其專業性及屬人性。二、再審原告所提出之「名詞
解釋」，及專家學者之著作，為何行政法院不採用，請問再審原告如何提出證物。三
、評閱程序有兩位評，分初閱、複閱，再審原告認為其評閱程序有重大疏失，以致
評閱分數才致如此。四、國家考試行之多年，難道都沒有一次評錯誤，而考生求救
無門，只能申請成績複查，訴願、再訴願、行政訴訟，而如何提出證物，最後命運只
有駁回一途。五、財政學考試一科有兩題名詞解釋，再審原告答題方式乃根據一般教
科書本，並事後與大學及研究所教師討論，其結果一致，為何零分，而行政法院卻不
予接受，那有這種道理。再審被告已將試附於訴願，經原判決斟酌而為再審原告
不利益之裁判。六、再審原告就是因為原判決對於評過程有缺失，才提起訴願，而
再審被告應該將其試請公正之第三者評閱才是，怎麼又找原判決之人，「球員又是
裁判。」那麼豈不是一言堂，並且在訴願、再訴願中，從未得知再審被告已將試附
於訴願，經原判決斟酌而為再審原告之不利益之裁判，僅知道所謂屬人性、專業性
，未違反法律程序。七、行政法院在駁回再審原告行政訴訟所依據之理由難令人同意
，再審原告之前所提理由在行政法院眼為無理由，試問，再審原告不是超人，再
審被告又不公布答案的情況下，你要再審原告怎麼做。八、人非聖賢，誰能無過，再
審被告辦理國家考試數十年，難道就沒有一次評錯誤，如果用今日的方式，訴願、
再訴願、行政訴訟，其結果都是一樣，它永遠也不會錯。九、再審原告早已收好訴願
、再訴願、行政訴訟之所有答辯書及駁回理由，亦將公佈於網路，讓網友共同討論，
請教這是否違法﹖再審原告喜歡用不同筆跡寫字，且以科學方式亦僅能八成或九成把
握確定其筆跡是否為其本人所寫，再審被告如何能肯定監考人員是否誤將本人試放
錯，而有張冠李戴之可能，並請舉行言詞辯論等語。
再審被告答辯意旨略謂：本件再審原告因考試評分事件，對貴院八十七年度判字第二
三八號判決提起再審之訴，關於渠以原判決有行政訴訟法第二十八條第一款適用法規
顯有錯誤之再審事由部分，再審原告僅泛言其對原判決聲明不服，對於原判決如何違
背法規或判例，並未具體明。至再審原告主張原判決有行政訴訟法第二十八條第十
款發見未經斟酌之重要證物者，查再審原告主張試評閱程序疏失，致評分偏低一節
，在前訴訟程序時業已提出，本部已將試附於訴願，經原判決斟酌而為再審原告
不利益之裁判，尚難據以為該條款之再審事由之新證據，再審原告以其在訴訟程序主
張而為原判決所不採之理由，再事爭執，自非法之所許。綜上論結，再審之訴為無理
由，敬請予以駁回等語。
    理  由
按行政訴訟法第二十八條第一款所謂適用法規顯有錯誤，係指原判決所適用之法規與
該案應適用之現行法規相違背，或與解釋、判例有所牴觸者而言，至於法律上見解之
歧異或認定事實錯誤，再審原告對之縱有爭執，要難謂為適用法規錯誤；再同條第十
款所謂發見未經斟酌之重要證物者，係指該證物在前訴訟程序中即已存在而當事人不
知其存在，或不能予以使用，現始發現或得使用者而言，並以如經斟酌可受較有利益
之裁判者為限。本件再審原告以：(一)、原判決具有行政訴訟法第二十八條第一款之事
由，提起再審之訴部分，經查原判決理由係謂：『按考選機關為辦理各項考試，依法
組織典試委員會處理典試事宜，而有關應考人考試成績之評定，係典試委員或閱卷委
員基於法律之授權，根據個人學識素養與經驗所為專門學術上獨立公正之智識判斷，
具有高度之專業性與屬人性，如無違背法令之處，即不容應試人對之藉詞聲明不服，
本院著有五十五年判字第二七五號判例可資參照。本件原告（即再審原告，下同）參
加被告（即再審被告，下同）舉辦之前揭考試，於收受成績單後，申請複查「貨幣銀
行學」及「財政學」兩科目考試成績，被告依應考人申請複查成績辦法規定之程序，
調出各該科目試，核對彌封號碼及筆跡，均無錯誤，試卷內容答案均已評分，並無
漏未評閱情事，評定成績與成績單所載相符，旋即列明各該科目子題得分情形復知原
告。原告雖循序起訴謂其中「財政學」科目，第一題零分、第二題五分、第三題零分
、第四題五分，合計十分，評分偏低云云，然並未提出具體事證以證明該評分有何違
背法令之處，其徒以評分偏低為由而予指摘，揆諸首開說明，尚無足取。又原告請求
以另一考生試卷作為評分比較，於法亦非有據。至系爭原告試卷所撰答案與林華德等
人之財政學論著所載內容是否相同，均不得執為原處分係屬違法之論據。從而，原告
各該主張，要非可採。原處分及一再訴願決定俱無違誤之處。原告起訴意旨，非有理
由，應予駁回。』等語，為得心證之理由，經核原判決所適用之法規與本案應適用之
現行法規並不相違背，與解釋、判例亦無相牴觸情形。再審意旨，並未具體指出原判
決所適用之法規及解釋、判例有何錯誤，徒以被告典試委員在閱時違背其經驗法則
，評閱程序有重大疏失，再審被告辦理國家考試數十年難道就沒有一次評閱錯誤云云
，顯無再審理由。(二)再審原告主張原判決有行政訴訟法第二十八條第十款之再審事由
部分，查再審被告已將再審原告之試附於訴願，經原判決予以審酌後，而為再審
原告不利之裁判，已如前述，是原判決對於本案重要證物（即試）並非未經斟酌，
是該試，並非未經斟酌之重要證物。再審原告自難以該試為上開條款之再審事由
之新證據，而據為主張有該條款之再審事由。況查再審原告復未舉出其發見何種重要
證物未經斟酌。是再審原告此部分主張，亦顯無再審理由。綜上所述，再審原告所訴
各節，均無足取，應認其再審之訴為無理由，而予以駁回。末查本案事實已極明確，
且無再審理由，再審原告聲請舉行言詞辯論，核無必要，併予明。
據上論結，本件再審之訴為無理由，爰依行政訴訟法第三十三條、民事訴訟法第五百
零二條第二項，判決如主文。
中    華    民    國     八十七      年      八      月     二十八      日
                    行 政 法 院 第 五 庭
                                審 判 長 評  事      廖  政  雄
                                         評  事      藍  獻  林
                                         評  事      沈  水  元
                                         評  事      林  清  祥
                                         評  事      劉  鑫  楨
右  正  本  證  明  與  原  本  無  異
                                         法院書記官  陳  佩  玲
中    華    民    國     八十七      年      八      月     二十八      日
